臺灣臺北地方法院民事裁定
110年度司字第37號
聲  請  人  黃金暉  

            蔡宗憲  
相  對  人  長承全球實業股份有限公司


法定代理人  羅啓長  
利害關係人  孫愛伶  
            蔡宗樺  
            呂承衛  
上列當事人間聲請選派檢查人事件，本院裁定如下：
    主  文
選派謝輝霖會計師為相對人長承全球實業股份有限公司檢查人，
檢查相對人長承全球實業股份有限公司民國一百零六年至民國一
百零九年會計年度之業務帳目及財產情形。
聲請人應於本裁定送達後十日內預納檢查人報酬新臺幣壹拾萬元
，並陳報匯款單或收據影本供參，如聲請人逾期不為預納，則拒
絕其聲請。
聲請程序費用新臺幣壹仟元由相對人負擔。
    理  由
一、按繼續6個月以上，持有已發行股份總數1％以上之股東，得
    檢附理由、事證及說明其必要性，聲請法院選派檢查人，於
    必要範圍內，檢查公司業務帳目、財產情形、特定事項、特
    定交易文件及紀錄，公司法第245條第1項定有明文。準此，
    聲請人如具備上開股東身分，並已檢附理由、事證及說明其
    必要性，亦非濫用權利，恣意擾亂公司正常營運，即已符合
    聲請法院選派公司檢查人之要件。
二、聲請意旨略以：渠等均為繼續6個月以上，持有相對人已發
    行股份總數1％以上股份之股東，因聲請人黃金暉前於相對人
    公司Line群組要求相對人公開財務狀況，惟相對人從未為之
    ，且相對人目前已申請停業中，恐造成渠等之股東權益受損
    ，顯有選派檢查人檢查相對人業務帳目及財產情形之必要，
    爰依公司法第245條第1項規定，聲請選派會計師公會所推薦
    人選為檢查人檢查相對人民國106年至109年會計年度之業務
    帳目及財產情形等語。
三、相對人陳述意見略以：伊雖未編制會計報表，但每年度均有
    透過文字敘述在公司之董監事及股東等Line群組內報告公司
    營運情形；至聲請人所稱公司申請停業乙事，係因伊之前公
    司設址登記地移轉未主動告知主管機關，遭主管機關認定伊
    係未經告知任意歇業而登記伊為停業所致，並非伊主動申請
    停業。伊願意配合檢查人檢查伊公司帳務情形，但公司所剩
    現金不到新臺幣（下同）20萬元，5萬元的報酬對公司而言
    即為沉重的負擔，希望以最低金額完成此事，另推薦由林俊
    廷會計師擔任本件檢查人等語。
四、本件經本院依非訟事件法第172條第2項規定，於裁定前開庭
    訊問利害關係人以及被推薦的會計師之意見，渠等陳述意見
    略以：
　㈠孫愛伶以：伊為相對人之監察人。有關相對人公司確實有聲
    請人所述情形，伊認為本件有選派檢查人之必要，但希望以
    最少金額完成此事等語。
　㈡蔡宗樺以：伊已經辭任相對人董事職位，但目前仍為相對人
    之股東。伊擔任相對人董事期間，相對人確實未曾製作財務
    報表供董監事查核，故伊無法參與公司營運狀況或瞭解金錢
    流向。伊希望選派謝輝霖會計師擔任本件檢查人等語。
　㈢呂承衛以：伊為相對人之董事。因公司成員多為親朋好友，
    都是以信任關係基礎去討論公司事務，公司並未特別製作財
    務報表。伊對本件聲請並無意見，但希望以最少金額完成此
    事等語。
　㈣謝輝霖會計師：伊於107年、105年度也有擔任過檢查人，查
    帳一個年度是收取6萬元，一般檢查報告完成前要先預收全
    部之酬金金額，委任時就要預收全額。於收到會計師公會的
    通知後有先去找相對人負責人羅啓長與聲請人瞭解本件情況
    ，考量需要查帳的4個年度中其中一個年度可能幾乎沒有交
    易，沒有規律記帳三、四年，報價是一個年度5萬元，需要
    要預收報酬10萬元，最後可能總共是15萬元的費用。檢查時
    若是公司已經有記帳的情形，會檢查報表或相關憑證看是否
    有合理性；若是公司沒有記帳的情形，假設僅有一本存摺，
    也是沒有辦法查帳，因為檢查過程都是要交出公司存摺、歷
    年財務報表。
　㈤林俊廷會計師：檢查的重點與需要的資料如同謝輝霖會計師
    所述，考量相對人公司財務窘迫，伊收取報酬總共為5萬元
    ，需預收1萬元報酬。
五、經查：
  ㈠相對人公司已發行股份總數為100萬股，而聲請人黃金暉、蔡
    宗憲自106年12月1日起為相對人之股東，渠等分別持有相對
    人已發行股份1萬股、5萬股等情，有聲請人提出之持股證明
    書影本在卷可稽（見本院卷第15頁、第25頁），並經本院職
    權調取相對人公司登記案卷宗查核屬實，故聲請人均具備公
    司法第245條第1項聲請選派檢查人之身分要件，堪予認定。
    又聲請人主張相對人長年未製作財務報表，且公司目前停業
    中，財務狀況不明，而有選派檢查人檢查公司業務帳目及財
    產情形之必要等情，業據提出相對人公司Line群組之對話紀
    錄及經濟部商業司商工登記公示資料等件為證（見本院卷第
    17至21頁）；且相對人亦不爭執其並未編制報表，並表示願
    全力配合本件檢查人之檢查等語（見本院卷第111頁、第114
    頁），堪認聲請人確已檢附理由，並就相關事證釋明本件聲
    請選派檢查人釐清相對人公司營運、業務及財務狀況之必要
    性，尚非濫用少數股東權。是依前開說明，聲請人依公司法
    第245條第1項規定聲請本院選派檢查人，檢查相對人106年
    至109年會計年度之業務帳目及財產情形，於法並無不合，
    應予准許。  
　㈡關於本件檢查人之人選，社團法人台北市會計師公會推薦謝
    輝霖會計師，相對人則推薦林俊廷會計師。兩位會計師均為
    有專業證書並經核准執業登記在案者，固有前開公會提供之
    資料、會計師證書、前開公會110年10月7日北市會字第1100
    305號函附卷可稽（見本院卷第117、151-153、197頁）。惟
    參酌107年8月1日修正公布並自同年11月1日施行之公司法第
    245條第1項修正之立法理由：「為強化公司治理、投資人保
    護機制及提高股東蒐集不法證據與關係人交易利益輸送蒐證
    之能力，爰修正第1項，擴大檢查人檢查客體之範圍及於公
    司內部特定文件。」，可知具備法定要件之少數股東得依該
    條項規定聲請選派檢查人之目的，係為強化股東保護機制及
    提高其蒐集不法證據與關係人交易利益輸送之能力，藉由與
    董監事無利害關係之檢查人，於必要範圍內，檢查公司業務
    帳目、財產情形、特定事項、特定交易文件及紀錄，補強監
    察人監督之不足，保障股東之權益。本件第三人即社團法人
    臺北市會計師公會所推薦擔任檢查人之謝輝霖會計師，自98
    年4月3日入會，曾任合承會計師事務所、泛亞國際聯合會計
    師事務所執業會計師，現為宜霖國際會計師事務所執業會計
    師（事務所設於臺北市○○區○○路0段000號6樓之4），適任業
    務帳目及財產情形之檢查人，與兩造間無利害關係，當能適
    時維護、保障聲請人及相對人其他股東之權益，且本件聲請
    人對於相對人推薦之人選，已表示不同意（見本院卷第108
    頁），倘選任相對人推薦之會計師，恐完成之檢查報告仍無
    法使聲請人信服，選任公會推薦之謝輝霖會計師較為符合前
    開立法目的。是以，本院認選派謝輝霖會計師為本件之檢查
    人為適當。
六、聲請人應預納檢查人報酬：
　㈠再按非訟事件法第20條及前項以外之費用，聲請人未預納者
    ，法院得拒絕其聲請；檢查人之報酬，由公司負擔；其金額
    由法院徵詢董事及監察人意見後酌定之，非訟事件法第26條
    第2項、第174條亦定有明文。檢查人之報酬係因檢查公司業
    務、帳目及財產情形而生，亦為本件非訟程序所產生「費用
    」之一；其檢查工作之多寡，內容是否繁瑣均能影響其報酬
    ，是檢查人之總報酬原則上應類推適用民法第548條採後付
    主義；惟考量法院依公司法第245條第1項規定選派檢查人，
    係由法院依法律規定選派，與一般之委任契約係由雙方當事
    人合意訂立，雙方有一定信賴關係，且通常會約定如何給付
    報酬有所不同，復檢查人於開始檢查後即需投入相當之時間
    、勞力、費用，倘未能預先支領部分報酬，對其殊為不利，
    恐將影響擔任檢查人之意願，故檢查人之總報酬雖應於檢查
    人之工作全部完成時，才由法院酌定，但如檢查人於開始檢
    查前聲請預收部分報酬，應非不得准許。
　㈡查，謝輝霖會計師已到庭表明其接受本件檢查人之委任時，
    須預收報酬10萬元（見本院卷第113頁），為使本件檢查程
    序得以順利進行，揆諸前開規定與說明，自有使聲請人預納
    之必要。聲請人雖主張該部分報酬應由兩造平均預付或相對
    人先預納云云，然考量相對人之法定代理人已到庭陳明其公
    司資金週轉困難，公司現金所剩不到20萬元等語（見本院卷
    第114頁），且董事羅啓長、蔡宗憲、呂承衛等三人與監察
    人孫愛伶多數表示希望以最少之金額完成本件檢查工作等語
    ，足見相對人公司付款能力較差，是本院衡諸各情後，認應
    命聲請人於本裁定後10日內預納檢查報酬10萬元，以利檢查
    人開始檢查相對人之業務帳目及財產情形，如聲請人逾期不
    預納，本院得另裁定拒絕其聲請。至其餘檢查報酬，則待檢
    查人完成檢查項目，並提出相關佐證資料，供本院審酌後，
    始能核定。
七、依公司法第245條第1項、非訟事件法第26條第2項、第175條
    第3項，裁定如主文。
中　　華　　民　　國　　110 　年　　10　　月　　29　　日
                  民事第六庭    法　官　石珉千
以上正本係照原本作成。
如對本裁定關於選派檢查人部分提起抗告，須於裁定送達後10日
內向本院提出抗告狀，並繳納抗告費新臺幣1,000元。
對於費用之裁定，不得獨立聲明不服（非訟事件法第27條）。
中　　華　　民　　國　　110 　年　　11　　月　　1 　　日
　　　　　　　　　              書記官  徐嘉霙